臺灣宜蘭地方法院民事簡易判決
111年度羅簡字第68號
原      告  沈志維  
訴訟代理人  賴宇宸律師
被      告  凱基商業銀行股份有限公司


法定代理人  魏寶生  
訴訟代理人  林盟凱  
上列當事人間債務人異議之訴事件，本院於中華民國111年5月9
日言詞辯論終結，判決如下：    
　　主　文
原告之訴駁回。
訴訟費用由原告負擔。
　　事實及理由
壹、程序部分
    按「確認法律關係之訴，非原告有即受確認判決之法律上利
    益者，不得提起之。」民事訴訟法第247條第1項前段定有明
    文。又所謂即受確認判決之法律上利益，係指法律關係之存
    否不明確，原告主觀上認其在法律上之地位有不安之狀態存
    在，且此種不安之狀態，能以確認判決將之除去者而言，若
    縱經法院判決確認，亦不能除去其不安之狀態者，即難認有
    受確認判決之法律上利益（最高法院52年台上字第1240號判
    例意旨參照）。本件被告主張對原告存有本金債權新臺幣（
    下同）197,045元及自民國103年1月1日起至104年8月31日止
    ，按週年利率20%計算之利息，暨自104年9月1日起至清償日
    止，按週年利率15%計算之利息債權（下稱系爭債權），為
    原告所否認，且被告前就系爭債權，業於110年10月21日向
    本院聲請對原告強制執行，經本院以110年度司執字第20018
    號強制執行案件（下稱系爭執行案件）受理在案等情，經本
    院調閱系爭執行案件卷宗核閱無訛，是就系爭債權是否存在
    乙節，顯已處於不安之狀態，且害及原告之財產致有受強制
    執行之虞，而此項不安之狀態得以本件確認判決予以除去，
    揆諸前開規定及說明，原告提起本件訴訟，請求確認被告據
    以聲請強制執行經本院以系爭執行案件受理在案所指之系爭
    債權不存在，自有即受確認判決之法律上利益。
貳、實體部份
一、原告起訴主張：原告前於92年間曾向萬泰商業銀行申辦信用
    卡，並持卡消費後積欠信用卡費259,945元，然原告業於100
    年12月29日將債務本金清償完竣，並於104年4月22日清償利
    息完畢，詎被告仍於110年10月22日聲請對原告強制執行系
    爭債權，經本院以110年度司執字第20018號強制執行案件（
    即系爭執行案件）受理在案，已侵害原告之權益，為此，爰
    依強制執行法第14條之規定，請求撤銷系爭執行案件之執行
    程序，並請求確認被告據以聲請強制執行經本院以系爭執行
    案件受理在案所指之系爭債權不存在等語，並聲明：㈠確認
    系爭執行案件對原告之債權不存在。㈡系爭執行案件之執行
    程序應予撤銷。
二、被告則以：原告前於92年間與被告簽立小額循環信用契約，
    經向被告貸款後未依約清償，被告幾經催繳均未償還，經被
    告起訴請求清償後，經本院以98年度羅簡字第55號判決原告
    應給付被告277,414元，及其中259,945元自96年8月7日起至
    清償日止，按週年利率20%計算之利息，並應負擔該案訴訟
    費用確定（下稱前案確定判決），嗣被告持前案確定判決對
    原告聲請強制執行，因無財產可供執行，經臺灣士林地方法
    院發給102年度司執字第20352號債權憑證（下稱系爭債權憑
    證），嗣被告再持系爭債權憑證經幾度聲請強制執行，並經
    原告清償部分款項後，就前案確定判決所確定之債權，原告
    目前仍積欠197,045元及自103年1月1日起之遲延利息未清償
    （即系爭債權），是被告於110年10月21日以系爭債權憑證
    為執行名義聲請對原告強制執行，請原告清償197,045元，
    及自103年1月1日起至104年8月31日止，按週年利率20%計算
    之利息，暨自104年9月1日起至清償日止，按週年利率15%計
    算之利息，自屬有據，且系爭債權均屬存在等語，資為抗辯
    。並聲明：如主文所示。
三、本院之判斷：
(一)按「當事人主張有利於己之事實者，就其事實有舉證之責任
    。」民事訴訟法第277條前段定有明文。是主張債權存在之
    人，就債權存在之事實應負舉證之責任，至債權人苟已舉證
    證明債權存在，或債務人對債權之存在並無爭執，僅抗辯該
    債權業經清償，則對於清償之權利消滅事由，自應由債務人
    負舉證之責任。
(二)查原告前於92年間與被告簽立小額循環信用契約，經向被告
    貸款後未依約清償，被告幾經催繳均未償還，經被告起訴請
    求清償後，經本院以前案確定判決判決原告應給付被告277,
    414元，及其中259,945元自96年8月7日起至清償日止，按週
    年利率20%計算之利息，並應負擔該案訴訟費用確定，嗣被
    告持前案確定判決對原告聲請強制執行，因無財產可供執行
    ，經臺灣士林地方法院發給系爭債權憑證，此有前案確定判
    決、系爭債權憑證等在卷可稽（見本院卷第59-63、86-87頁
    ），且前案確定判決既經判決確定，依民事訴訟法第400條
    第1項即生既判力，是被告確對原告存有債權，此情首堪認
    定。
(三)至原告主張其所積欠被告之債務業經清償完畢而消滅等情，
    為被告所否認，揆諸前開說明，就清償之權利消滅事由，自
    應由債務人即原告負舉證及說明之責任。而原告就所主張清
    償之事實，業據提出存款憑條10張為據，依原告所提前揭存
    款憑條，確可見原告確於102年12月20日至104年4月22日之
    期間，陸續以存匯款之方式繳付共計25,600元予被告（見本
    院卷第13-16頁），而被告對原告主張有於上述時間清償共
    計25,600元乙節，亦未表示爭執，此情固堪認定。惟本件原
    告依前案確定判決所確定積欠被告之債務為「277,414元，
    及其中259,945元自96年8月7日起至清償日止，按週年利率2
    0%計算之利息」，而經原告歷次主動清償或經強制執行而清
    償部分金額，並就各次清償之金額均依民法第323條之規定
    先抵充費用、次充利息、次充原本，經計算原告目前迄仍積
    欠197,045元及自103年1月1日起之遲延利息未清償等情，此
    有被告所提歷史交易明細、外帳還款明細表、還款利息試算
    表及債權計算書等在卷可憑（見本院卷第56-58、64-68頁）
    ，亦即，本件原告所主張之上述清償事實，固經被告均不否
    認確有收得該部分款項，且於被告所提之前揭歷史交易明細
    、外帳還款明細表、還款利息試算表亦均記載確有獲原告清
    償上開原告所指部分款項，惟原告所清償之金額，尚未滿足
    其依前案確定判決所確定對被告所負之全部債務，迄今仍積
    欠被告「197,045元，及自103年1月1日起至104年8月31日止
    ，按週年利率20%計算之利息，暨自104年9月1日起至清償日
    止，按週年利率15%計算之利息」未清償，堪以認定。又原
    告就其所主張系爭債務業經全部清償乙節，復未提出其他清
    償之事實，亦未提出其他證據以實其說，且其所提「萬泰商
    業銀行客戶交易明細表」1張（見本院卷第11-12頁），其字
    跡模糊且經原告自行塗抹修改，經本院發函請原告及其訴訟
    代理人提出文件正本並說明其內容（見本院卷第35-36頁）
    ，原告及其訴訟代理人亦均拒不提出，自難憑此為對原告有
    利之認定。據此，被告對原告之系爭債權，仍屬存在，且被
    告依系爭債權憑證聲請對原告強制執行系爭債權，亦屬有據
    。
四、綜上所述，原告就所積欠被告如前案確定判決所示之債務，
    雖已部分清償，惟其清償之金額尚非該判決所示之債務之全
    額，迄今仍積欠被告「197,045元，及自103年1月1日起至10
    4年8月31日止，按週年利率20%計算之利息，暨自104年9月1
    日起至清償日止，按週年利率15%計算之利息」未清償，是
    原告起訴請求確認被告對原告之系爭債權不存在，及請求撤
    銷系爭執行案件之執行程序，均屬無據，應予駁回。
五、本件事證已臻明確，兩造其餘攻擊防禦方法及所提之證據，
    經審酌後均與判決之結果不生影響，爰不另一一論述，併此
    敘明。
六、訴訟費用負擔之依據：民事訴訟法第78條。
中　　華　　民　　國　　111 　年　　6 　　月　　6 　　日
    　　　　　　　臺灣宜蘭地方法院羅東簡易庭
　　　　　　　　　　　　　　　法　官  張文愷
以上為正本係照原本作成。
如對本判決上訴，須於判決送達後二十日內向本院提出上訴狀，
同時表明上訴理由；如已於本判決宣示後送達前提起上訴者，應
於判決送達後十日內補具上訴理由（均須按他造當事人之人數附
繕本）。
如委任律師提起上訴者，應一併繳納上訴審裁判費。
中　　華　　民　　國　　111 　年　　6 　　月　　6 　　日
                              書記官  林仁修